臺灣新竹地方法院民事判決　　　　　　 92年度重勞訴字第4號
　　原　　　告　乙○○
　　　　　　　　　　　　　　十.
　　訴訟代理人　曾肇昌律師
　　被　　　告　台灣惠氏股份有限公司
　　法定代理人　丙○○
　　訴訟代理人　洪榮宗律師
　　訴訟代理人　林鈺珊律師
　　複代理人　　丁○○
　　　　　　　　　　　　　　科技生活館五樓
上列當事人間請求確認僱傭關係存在事件，本院於民國94年2月
24日辯論終結，判決如下：
    主      文
確認兩造間僱傭關係存在。
被告應給付原告新台幣陸佰零貳萬捌仟玖佰零參元。
原告其餘之訴駁回。
訴訟費用由被告負擔五分之一，餘由原告負擔。
本判決第二項於原告以新台幣貳佰零壹萬元供擔保後，得假執行
，但被告如以新台幣陸佰零貳萬捌仟玖佰零參元為原告預供擔保
，得免為假執行。
原告其餘假執行之聲請駁回。
    事實及理由
一、原告主張：
（一）原告自民國68年10月1日進入台灣氰胺股份有限公司（現
      改名為台灣惠氏股份有限公司）新竹廠服務，自基層工程
      師做起，至83年升任總廠長之職，原告服務20餘年以來，
      始終兢兢業業，負責盡職，升任總廠長以來，九年考績年
      年特優，並累計大功二次、小功二次，其中88年間係因爭
      取代工機會，提昇工廠設利用率，表現優異，而記大功一
      次，不料，被告之美國總公司代表米勒突然於92年4月7日
      至廠區查問，旋於8日離開，10日返美，嗣被告公司於同
      年5月8日以原告執行裕代國際企業有限股份有限公司（下
      稱裕代公司）之代工違反公司政策為由，解僱原告，原告
      在被告公司服務23年有餘，表現優異，將屆退休之際，遭
      被告以不當之理由解僱，其解僱並不合法，為此請求確認
      僱傭關係存在，及請求被告給付自92年5月9日起每月新台
      幣（下同）279,980元之薪資。
（二）對被告抗辯之陳述：
      (1)被告雖抗辯原告未依規定申請而為裕代公司代工生產維
        他命，及將限用於人體用藥之乾燥設備用於動物用藥，
        依勞動基準法第12條第1項第4款規定及被告公司工作規
        則第59條第20款、第26款之規定解僱原告云云。惟查，
        勞動基準法第12條第1項第4款之要件為「違反勞動契約
        情節重大」，而工作規則第59條第20款之要件為「處理
        公務違背公司之政策及規章，致使公司蒙受名譽及財務
        上之損失者」，第26款之要件為「其他重大過失或不當
        行為導致嚴重不良結果者」，被告提出之AHT　Manual
        ，旨在規範任何書面契約需由分公司送美國總公司評估
        審核，然原告與裕代公司之代工並未簽訂書面契約，且
        金額微小，屬台灣分公司裁決範圍內，自勿庸送審，原
        告並無違反AHT　Manual之規定。退步言之，縱認原告
        有違反程序規定之瑕疵，惟原告為裕代公司代工，係增
        加被告公司收益，所收代工費均報繳公司，並由公司開
        立統一發票，被告公司自始知情，被告公司既未在初次
        代工後加以勸阻，斷無在代工六次後，才主張程序未完
        備為由解僱原告。又被告公司除經營西藥業務，亦另設
        立富道動物藥品公司（下稱富道公司），從事製造販賣
        動物藥品，且設廠在同一廠內，因動物藥品廠因面臨業
        績衰退，成本高漲之威脅，造成關廠危機，動物藥品廠
        廠長陳清三要求借用西藥廠之乾燥設備，並以優良製造
        規範和藥物製造工廠設廠標準說明並未違法，原告基於
        側隱之心，念及六十多位年逾四、五十歲員工之生計，
        乃同意借用設備，並要求其需有專用濾布套，沿用西藥
        製造標準生產，且應做清潔檢驗，事後經被告公司化驗
        ，亦證明相關設備並未遭交互污染之虞，被告主張解僱
        原告之事由，均非情節重大，亦未使被告公司受有名譽
        或財務上之損失，或導致嚴重不良結果，不符合勞動基
        準法第12條第1項第4款、被告公司工作規則第59條第20
        款、第26款之規定。
      (2)被告主張原告為規避被告公司內部查核，竟將相關原料
        成本之消耗與代工費收入以違反會計原則之方式登錄，
        致使被告未能察覺原告不法情事，及將人體用藥之乾燥
        以掩飾犯行云云，原告均否認之，原告係在代工品交運
        後，告知裕代公司交貨明細，並同時通知駐廠會計人員
        即會計經理陳純良及西藥主辦會計甲○○，乃為確保公
        司收致代工費用，會計人員如何開立發票，與原告無關
        ，原告亦未指示如何開發票。至於人體用藥之乾燥設備
        ，所有生產及清潔紀錄均由現場生產人員為之，再由現
        場主管審核督導，斷無由原告負責之理。至於被告公司
        自動向台北市政府衛生局呈報為裕代公司代工之食品未
        有販賣許可，須妥為保管而回收廠內，並賠償裕代公司
        55萬餘元，係被告公司故意製造緊張，庸人自擾之舉，
        蓋裕代公司之產品雖未取得販售許可，但非毒害物品，
        無須回收銷毀，裕代公司如何銷售販賣，及應向何機關
        申請許可，係由該公司自行辦理之事，無須被告公司代
        為回收保管，該保管費用之損失，係被告自己製造出來
        ，與代工品質無關。
      (3)退步言之，縱認原告確有違反勞動契約及工作規則之情
        事，惟美國總公司於92年4月7日到廠查核，並取走為裕
        代公司代工之模具，則自該時起至92年5月9日通知解僱
        ，已逾勞動基準法第12條第2項規定30日之除斥期間，
        被告解雇原告仍不合法。
    並聲明：(1)確認原告與被告僱傭關係存在。(2)被告應給付原
    告559,960元，並自92年7月9日起按月給付原告279,980元。
    (3)前項請求，願供擔保請准宣告假執行。
二、被告抗辯：
（一）按「請求將來給付之訴，以有預為請求之必要者為限，得
      提起之。」民事訴訟法第246條定有明文，次按履行期未
      到與履行之條件未成就不同，故於履行期未到前，如被告
      有到期不履行之虞者，固得提起請求將來給付之訴，但在
      履行之條件未成就前，則不許提起將來給付之訴。查原告
      訴之聲明第2項，就未來可能領取之薪資請求被告按月給
      付者，主張屬將來給付之訴，惟原告可能因離職或職位變
      動或薪資調整，而使其債權存在與否及範圍均無法確定，
      此與金額已確定而履行期未到之債權不同，該等請求自不
      得提起將來給付之訴，原告就履行條件未成就之薪資，提
      起將來給付之訴，顯無理由。
（二）按被告台灣惠氏股份有限公司係國際知名製藥大廠「Wyet
      h」於台灣之子公司，所生產之各項藥品與維他命食品等
      除廣為醫界所採用外，於一般消費者間更具有極高之知名
      度，而藥品及維他命產品之配方及製造過程，因涉及人體
      健康，被告公司對此設有極為嚴格之標準與程序，換言之
      ，不論係被告公司自有品牌之產品，抑或接受委託代工之
      產品，均適用此等嚴格之標準與程序，該等嚴格標準除為
      控制被告公司產品之品質，與維護被告之母公司多年來在
      全球所累積之卓著聲譽外，更重要者在確保一般消費者之
      健康及安全，為此，被告公司在執行代工前，均須依被告
      公司內部規定「AHT Manual」，取得美國母公司核可後，
      始得進行。原告任職被告公司23年餘，且自83年起升任總
      廠長，對於被告公司新竹廠所有生產製造流程中所需遵守
      之規定，被告公司之代工政策及申請核可流程，均知之綦
      詳，另被告公司在AHT Manual修改之時，均依規定通知包
      括原告在內之主管，因此，原告斷無可能不知被告公司之
      代工政策及申請核可流程。
（三）詎原告明知於此，竟未依AHT　Manual提出申請，自87年
      間開始，擅自多次為裕代公司進行代工。且開立予裕代公
      司之發票均以人工手寫方式開立，且未依一般會計原則，
      將代工收入記載於營收項下，而是登載於銷貨成本中，使
      被告無從查知原告擅自為裕代公司之行為，嗣被告美國總
      公司人員於92年4月7日至新竹廠對違法代工行為進行調查
      ，及4月9日原告接受調查人員訪談時，原告為掩飾其違法
      代工之行為，竟謊稱為裕代公司代工之產品僅為試產，並
      指示部屬隱匿相關資料，嗣於4月11日始對被告公司之總
      裁丙○○先生坦承違法代工之事。又原告未經核可而擅自
      為裕代公司代工之維他命產品內，含有未明列於食品添加
      物使用範圍及用量標準之其他食品添加物，被告公司發現
      後，為避免造成進一步損害，即刻向裕代公司回收上開庫
      存之維他命產品，並主動向台北市政府衛生局報告，台北
      市政府衛生局並於92年8月18日以北市衛七字第0923531
      1500號函令被告公司依「食品回收指引」規定回收並封存
      該等違法食品，除已造成被告公司良好商譽之重大傷害外
      ，被告公司亦因該等食品之回收而須賠償裕代公司535,98
      2元。
（四）又原告未依被告公司規定，將新竹廠中用於製造人體用藥
      之乾燥設備使用在動物用藥上，且故意不將清潔程序作成
      記錄，以掩飾犯行，嗣於4月9日始向美國總公司調查人員
      及丙○○總裁坦承其事，並使被告公司遭主管機關以可能
      違反藥物製造工廠設廠標準第3條第2項前段：「製造人用
      藥品與動物用藥品之場所設備均應分開，不得在未隔絕之
      同一建築物作業」及優良藥品製造規範第21條：「製造人
      用藥品與不適宜人用之動物用藥品，其場所與設備應予分
      開，不得在未隔絕之同一建築物作業」等規定為由進行調
      查，並使被告公司多年來所累積之聲譽，已因原告之上開
      行為而嚴重受損。此外，為查明原告前述違反規定之行為
      是否造成交叉污染，被告公司亦耗費相當之時間及費用進
      行測試，雖檢測結果證實並未有交叉污染之情形，惟已造
      成被告公司支出不必要之費用成本，此亦屬原告違反被告
      公司規定，致使被告公司所受損害。
（五）原告擅自為裕代公司代工產品，違法在先，並於被告公司
      調查時蓄意隱瞞事實在後，又將限用於人用藥品之乾燥設
      備使用於動物用藥上，已導致被告公司良好商譽之重大傷
      害，以及財產上之損失，因此，被告公司於知悉後30日內
      ，依勞動基準法第12條第1項第4款、工作規則第59條第20
      款、第26款之規定，依法終止雙方之勞動契約，洵屬合法
      有據，原告主張被告非法解僱，兩造間之僱傭關係仍然存
      在，並請求給付薪資，自非正當。
    並聲明：(1)原告之訴暨假執行之聲請均駁回。(2)如受不利判
    決，願供擔保請准免予假執行。
三、兩造不爭執之事實
（一）原告自68年10月1日進入被告公司之前身台灣氰胺股份有
      限公司新竹廠服務，於83年升任總廠長之職，嗣於92年5
      月9日遭被告解僱。
（二）原告確有為裕代公司代工生產維他命產品共六次（明細詳
      見本院卷(一)第232頁），未依AHT　Manual提出申請，亦未
      簽訂正式書面契約。
（三）原告確有同意富道公司廠長之要求，借用西藥廠之人用藥
      品乾燥設備予該公司，製造冬蟲夏草及Tylosin產品。
（四）原告為裕代公司代工之報酬均已上繳被告公司。
（五）原告將人用藥品乾燥設備使用於動物用藥，經被告公司發
      覺後進行檢測，並未發現有交叉污染之情形。
四、法院之判斷
    本件兩造間之爭點為：原告擅自為裕代公司代工生產維他命
    產品之行為，及借用西藥廠之人用藥品乾燥設備予富道公司
    ，製造動物用藥藥品之行為，是否構成勞動基準法第12條第
    1 項第4款規定及被告公司工作規則第59條第20款、第26款
    規定之解僱要件？被告解雇是否合法？有無逾30日之除斥期
    間？如兩造間僱傭關係仍屬存在，原告得請求之薪資為若干
    ？玆分述如下。
（一）原告為裕代公司代工生產維他命產品之行為，是否構成勞
      動基準法第12條第1項第4款規定及被告公司工作規則第59
      條第20款、第26款規定之解僱要件？
    (1)被告公司之美國總公司制定之AHT　Manual，為被告公司
      之工作規則，與被告公司之前身氰胺公司制定之工作規則
      ，均成為僱傭契約之一部分，足以拘束原告：
      查被告公司為國際知名製藥大廠Wyeth於台灣之子公司
        ，被告之母公司對全球子公司頒行之AHT　Manual，其
        條文內容及歷次修改，均有通知包括原告在內之主管階
        層，有被告提出之AHT　Manual條文及通知在卷可稽（
        見本院卷(一)第62頁），AHT　Manual中詳細規定美國總
        公司之代工政策及申請流程，並要求子公司執行代工業
        務時，均須依規定向美國總公司提出申請，原告亦曾於
        19 96年至2001年間多次依AHT　Manual之規定提出代工
        申請，有被告提出之申請資料在卷可憑（見被證2、被
        證15），故對於相關規定應無諉為不知之理。而被告之
        前身氰胺公司於76年制定工作規則，並經主管機關同意
        備查在案，亦有被告提出之工作規則及備查資料在卷可
        稽（被證三、本院卷(一)第302頁）。
      按在現代勞務關係中，因企業之規模漸趨龐大受僱人數
        超過一定比例者，僱主為提高人事行政管理之效率，節
        省成本有效從事市場競爭，就工作場所、內容、方式等
        應注意事項，及受僱人之差勤、退休、撫恤及資遣等各
        種工作條件，通常訂有共通適用之規範，俾受僱人一體
        遵循，此規範即工作規則。該工作規則如未違反法律強
        制或禁止規定或團體協約，並經公開揭示，為勞工知悉
        其內容者，即成為僱傭契約內容之一部，勞資雙方均應
        受其拘束，至於未報請主管機關核備，僅係雇主應受同
        法第七十九條第一款規定處罰之問題，不影響其效力。
        被告之美國總公司對全球子公司所頒行之AHT Manual，
        既經被告公司向內部公告頒行，並通知各部門主管應要
        求所屬員工遵行其內容，原告不但知悉AHT　Manual規
        定之內容，並曾依AHT　Manual之規定行事，自應認AHT
      　Manual亦屬被告公司之工作規則，而與被告公司報請主
        管機核備之工作規則，同樣成僱傭契約之一部分，得拘
        束原告。
    (2)被告公司之工作規則有關員工違反勞動契約或工作規則得
      予解僱之規定，僅在勞動基準法第12條第1項第4款所定範
      圍內有效：
      按勞工有違反勞動契約或工作規則，情節重大者，雇主
        得不經預告終止契約，雇主依此終止契約者，應自知悉
        其情形之日起，30日內為之，勞動基準法第12條第1項
        第4款、第2項定有明文。所謂「情節重大」，應指因該
        事由導致勞動關係進行受到干擾，而有賦予雇主立即終
        止勞動契約關係權利之必要，並且受僱人亦無法期待雇
        主於解僱後給付其資遣費，始足當之。再者，勞動基準
        法第12條之規定，具強制性質，其目的兼有保障勞工、
        限制雇主解僱之權限，是雇主不得因勞動契約之約定而
        擴張其解僱權限，亦不得藉由工作規則擴張其權限。準
        此，若勞動契約約定或工作規則規定雇主在特定情形，
        得解僱勞工，該約定或規定應僅在符合勞動基準法第12
        條第1項第4款所定「情節重大」之範圍內有效，而是否
        達於情節重大之程度，其認定非屬雇主之裁量權，而應
        依客觀情事具體認定之。
      依上開說明，被告主張依工作規則第59條第20款「處理
        公務違背公司之政策及規章致使公司蒙受名譽及財務上
        損失者」及同條第26款「其他重大過失或不當行為導致
        嚴重不良結果者」之規定解僱原告，所謂「名譽及財務
        上損失」及「導致嚴重不良結果」，亦須達到勞動基準
        法第12條第1項第4款所指「情節重大」之程度，其解僱
        始為合法，故本院在判斷被告之解雇是否合法時，所依
        憑之標準，即為原告違反工作規則、或公司政策、規章
        或不當之行為，是否在行為之態樣及造成之結果上，已
        達到「情節重大」之程度，足以使兩造間僱傭關係之核
        心價值即忠誠及信賴基礎完全破壞，而有立即終止勞動
        關係之必要。
    (3)原告雖違反AHT　Manual之規定，擅自為裕代公司代工，
      及事後對上級主管及調查人員為不誠實陳述之行為，惟尚
      未達於情節重大之程度：
      查原告對於被告公司新竹廠自87年至92年間開始，為裕
        代公司生產維他命產品共六批（明細見本院卷第232頁
        ），並未依AHT　Manual之規定申請被告公司核准等情
        ，自認不諱，惟抗辯AHT　Manual之規定旨在規範任何
        書面契約需由分公司送美國總公司評估審核，然原告與
        裕代公司之代工並未簽訂書面契約，且金額微小，屬台
        灣分公司授權範圍內，自勿庸送審，且歷次代工費用均
        由被告公司開立發票予裕代公司，被告自始知情，原告
        並無違反AHT　Manual之規定云云，惟查，依AHT　Man
        ual之規定，原告所屬之西藥事業處係屬第三等級，而
        第三等級授權項目中，並未包括第4.12條即規範代工業
        務之項目，業據被告提出AHT　Manual相關條文在卷可
        稽（見被證1、被證21）。且是否簽訂書面契約，係原
        告所決定，自不得以其與裕代公司未簽訂書面契約，作
        為不依AHT　Manual之規定申請核可之理由。又查，開
        立予裕代公司之六張發票，前三張係被告台北公司會計
        部門開立，後三張係由新竹廠會計人員甲○○開立，均
        係以手寫方式開立，與一般依AHT　Manual規定經過核
        可之代工業務，代工費用之發票係由電腦開立者，有所
        不同；又一般經被告公司核可之代工業務，在會計部門
        作帳時，代工費用係登載在銷貨收入項下，而裕代公司
        之代工費用則係記載在銷貨成本減項下；又被告台北公
        司之會計部門係依據新竹廠所傳真之金額及會計科目開
        立發票及入帳，並不過問入帳及開立發票之方式等情，
        業經證人甲○○及戊○○證述在卷（見本院卷(二)第4-11
        頁），本件代工費用開立發票及會計入帳之方式，既與
        一般依正常程序申請核可之代工業務有所不同，自難僅
        憑被告公司開立發票之事實，推認被告對原告接受裕代
        公司代工一事知情，故原告所辯不足採信，原告擅自為
        裕代公司代工生產維他命，顯已違反AHT　Manual規定
        。
      至於被告指稱原告為逃避被告內部之查核，故意以上開
        違反常規之方式開立發票及會計入帳一節，為原告所否
        認，並辯稱新竹廠之會計人員係隸屬台北總公司財務部
        門指揮，並不隸屬於伊等語，經查，證人甲○○證稱：
        其他有經過公司核可的代工收入，是記載在銷貨收入項
        目下面，但因為裕代代工費用在電腦裡面沒有資料，如
        果記載到銷貨收入項下，計算出來的銷貨明細帳金額會
        不符，所以以手寫方式開立發票，開發票的時候，是由
        原告另寫壹張字條告訴其要開立的金額，原告就裕代代
        工費用的記帳方式，並無特別之指示等語，由證人上開
        證言，尚無法證明原告在會計作業上有指示會計人員隱
        匿或作假，以逃避被告內部查核之行為。
      另查，原告在被告美國總公司人員92年4月7日至新竹廠
        進行調查時，原告為掩飾其擅自代工之行為，謊稱為裕
        代公司代工之產品僅為試產，並指示部屬隱匿相關資料
        ，4月9日原告在被告台北總部接受調查人員訪談時，仍
        表示裕代公司之產品為試產，嗣於4月11日始對被告公
        司總裁丙○○坦承未依規定為裕代公司代工等情，為原
        告所自承，並有被告提出之自白書及4月9日之面談記錄
        各一份及證人薛光揚之證述可憑（被證16、被證24、本
        院卷(二)第34頁），原告為掩飾其違規代工之行為，對被
        告公司之上級主管及調查人員曾為不誠實之陳述，並指
        示部屬隱匿相關代工資料，堪予認定。
      再者，被告主張原告擅自為裕代公司代工之維他命產品
        內，含有未明列於食品添加物使用範圍及用量標準之其
        他食品添加物，被告公司發現後，為避免造成進一步損
        害，即刻向裕代公司回收上開庫存之維他命產品，並主
        動向台北市政府衛生局報告，台北市政府衛生局函令被
        告公司依規定回收並封存該等違法食品，被告公司因而
        須賠償裕代公司535,982元，業據提出明細表一份為證
        （被證18），堪信為真實。惟依據被告自行向台北市政
        府衛生局提出之報告所載，原告為裕代公司代工之維他
        命產品，其中維他命Ｂ群成分均符合規定，綜合維他命
        中有二種成分，一為氧化銅，另一為Crospovidone，雖
        非「食品添加使用範圍及用量標準」明列之食品添加物
        ，惟係經美國食品藥物管理或世界衛生組織或歐洲聯盟
        定為可添加於食品或膳食補充劑之添加物，使用上並無
        安全疑慮，亦有原告提出之被告公司之函文一紙可稽（
        見本院卷第31 7頁）。
      依據上開認定之事實，原告未申請核可，擅自為裕代公
        司代工之行為，固然違反被告公司工作規則之行為，且
        與被告之美國母公司為控制產品之品質，維護該公司多
        年來在全球所累積之聲譽，並確保一般消費者之健康及
        安全，而在AHT　Manual中規定有關代工業務核可流程
        之意旨相悖。惟查，原告為裕代公司代工之維他命產品
        ，並非全部而係其中一部分含有未明列「食品添加使用
        範圍及用量標準」之食品添加物，且該添加物被告自認
        並無安全疑慮，被告知悉本件擅自代工情事之前，已交
        付裕代公司之維他命產品，亦無發生消費糾紛，被告知
        悉原告擅自代工情事後，立即主動向主管機關報告，並
        依主管機關之指示將產品回收及封存，充分展現被告公
        司嚴格遵守法律之立場，本院認為客觀上尚難認原告擅
        自為裕代公司代工之事件，對被告公司之商譽造成何種
        不良影響。又原告為裕代公司代工所收取之代工費用20
        0餘萬元均已上繳被告公司，由被告公司開立發票，並
        無中飽私囊，圖利特定人士之事實，為兩造所不爭執，
        從而，原告辯稱其接受裕代公司代工之動機，係為消耗
        閒置物料及提高工廠稼動率，以免工廠被關掉云云（見
        被證16原告自白書所述），應屬可採，故單純為裕代公
        司代工生產維他命一事，並未對被告公司財務造成損害
        ，至於被告因回收封存裕代公司之產品，而賠償該公司
        535,98 2元部分，衡諸被告公司之規模，及原告之職位
        及薪資金額而言，本院認為尚未達到重大損失程度。又
        原告雖於94年4月7日、4月9日對被告公司調查人員為不
        實陳述，且交代部屬隱匿相關資料以逃避被告之調查，
        惟事隔2日即4月11日，已自動向被告公司法定代理人坦
        承違規代工之事，本院認其受調查之初所為隱瞞行為，
        應屬一時畏怯遭受處分之本能反應，其後已坦承其事，
        衡情亦未達於情節重大之程度。原告身為被告公司高階
        主管，負有確實遵行公司政策及規章之忠誠義務，其違
        反被告公司之工作規則，擅自為裕代公司代工，且在調
        查階段為不誠實之隱匿行為，固然違反僱傭關係之忠誠
        義務，惟審酌原告在被告公司任職已長達二十餘年，因
        表現良好，逐步獲升遷至總廠長之職位，除本次擅接代
        工事件及後述借用西藥廠之人用藥品乾燥設備予富道公
        司之行為外，並無其他過咎，並獲記大功二次、小功二
        次，對被告公司有一定程度之貢獻，且綜合考量其行為
        前後之情狀及行為所造成之結果，尚未達「情節重大」
        之程度，亦未造成兩造間僱傭關係之核心價值即忠誠及
        信賴基礎完全破壞，而有立即終止勞動關係之必要。被
        告非不得以其他懲戒處分，例如申誡、記過、降調、減
        薪，甚至請求損害賠償等措施，達到懲戒之目的，被告
        遽予解僱，使原告累積二十餘年之工作年資，一夕成灰
        ，不符合比例原則，其解僱尚非合法。
（二）原告借用西藥廠之人用藥品乾燥設備予富道公司，製造動
      物用藥藥品之行為，是否構成勞動基準法第12條第1項第4
      款規定及被告公司工作規則第59條第20款、第26款規定之
      解僱要件？
    (1)被告另以：原告將西藥廠之人用藥品乾燥設備借予富道公
      司，製造動物用藥藥品之行為，違反藥物製造工廠設廠標
      準第3條第2項前段：「製造人用藥品與動物用藥品之場所
      藥品製造規範第21條：「製造人用藥品與不適宜人用之動
      物用藥品，其場所與設備應予分開，不得在未隔絕之同一
      建築物作業」之規定，並使被告公司遭主管機關調查，使
      被告公司多年來所累積之聲譽嚴重受損，被告為查明工廠
      試，支出不必要成本為由，主張依勞動基準法第12條第1
      項第4款、工作規則第59條第20款、第26款解僱原告云云
      。惟查，被告92年5月9日致原告之解僱函，所列載之解僱
      事由為：「（a）私自授權使用公司在新竹廠為第三者製
      造產品，該等行為已違反公司的政策聽據程序與良好製造
      作業規範，（b）對內部的調查小組隱瞞這些事情，（c）
      教唆該工廠的員工要加以歪曲有關的事實或否認前述不當
      的製造行為曾經發生過」。因台灣富道公司亦屬美國惠氏
      公司集團下設立之子公司，且與被告公司新竹廠在同一廠
      區內，故上開（a）項所指「第三者」是否包括富道公司
      ，尚有疑問，而（b）、（c）項所指隱瞞及教唆不實陳述
      部分，應係指原告為裕代公司代工之事，蓋由原告之自白
      書（被證16），及92年4月9日原告與被告公司調查人員會
      談記錄（被證24），均無從認定原告有否認或隱瞞借用設
      備予富道公司之事，故上開解僱函所揭示之解僱事由，是
      否包括原告借用乾燥設備予富道公司之行為，誠有疑義，
      如不包括該事由，而係原告提起本件訴訟後始追加此解僱
      事由，顯已逾勞動基準法第12條第2項所規定之30除斥期
      間。
    (2)退步言之，縱認92年5月9日之解僱函所示之解僱事由，包
      括原告將西藥廠之人用藥品乾燥設備借予富道公司之行為
      。惟查，原告辯稱富道公司借用原告所屬新竹廠生產之乾
      燥設備係生產冬蟲夏草及Tylosin產品，冬蟲夏草是人食
      用的產品，Tylosin是動物和人都可以使用的抗生素等語
      ，而上開藥物製造工廠設廠標準於93年11月26日修正之第
      5 條、第53條條文，有增列但書規定：「但使用符合人用
      藥品規格製造動物用藥品者，不在此限」。另優良藥品製
      造標準（79年8月8日修正條文）第21條亦限於製造人用藥
      品與「不適宜人用」之動物用藥品，始適用其場所與設備
      應予分開，不得在未隔絕之同一建築物作業之限制，細究
      上開規定之立法意旨，應係基於人用藥品之製造規格，通
      常高於動物用藥，如兩者之生產設備予以混用，或置於同
      一場所，不免造成交叉污染，危害人體健康，惟動物用藥
      如以符合人用藥品規格製造時，即無發生有害人體健康之
      危險，如予以混用，應無違反上開規定。被告對於富道公
      司向原告借用乾燥設備所生產之產品，是否確係不適宜人
      用，或該藥品不符合人用藥品製造規格之事實，並未提出
      證據證明，尚難認定原告借用設備之行為，已違反上開有
      關藥物製造之行政法規。又被告在知悉原告借用設備予富
      道公司之事後，亦主動向主管機關報告，且自行檢測結果
      ，並未發現有造成交叉污染之情形，為兩造所不爭執，尚
      難認為被告之商譽因此受有何種損害。至於被告主張該公
      司為進行檢測有無交叉污染而支出不必要之人力費用成本
      等情，並未提出任何證明資料，另被告主張原告刻意不將
      乾燥設備事後清潔作成記錄，以逃避內部查核云云，為原
      告所否認，並辯稱人體用藥之乾燥設備之所有生產及清潔
      紀錄均由現場生產人員為之，再由現場主管審核督導，並
      非其負責。本院認為原告係綜理全廠事務之總廠長，而製
      造人用藥品之乾燥設備，其生產及清潔紀錄應由職司現場
      生產之人員為之，並無由原告負責之理，被告並未舉證證
      明原告有何指示現場人員故意不為清潔記錄之行為，其主
      張自難採信。從而，亦無從認定原告此部分之行為有何違
      反工作規則，並達到情節重大之程度，被告以此事由解僱
      原告，亦非適法。
（三）如兩造間僱傭關係仍屬存在，原告得請求之薪資為若干？
    (1)依上所述，被告於92年5月9日解僱原告為不合法，兩造間
      之僱傭關係仍然存在，按民法第482條規定：稱僱傭者，
      謂當事人約定，一方於一定或不定之期限內為他方服勞務
      ，他方給付報酬之契約；第487條前段規定：僱用人受領
      勞務遲延者，受僱人無補服勞務之義務，仍得請求報酬。
      故原告請求被告給付自92年5月9日起至本件言詞辯論終結
      日即94年2月24日止之薪資，核屬正當。查原告之本薪為
      每月279,980元，有原告提出之員工薪資表一份可憑（見
      本院卷(一)第20頁），故此段期間之薪資應為6,028,903元
      （計算方式詳如附件）。
    (2)至於原告請求未來之薪資部分，按「請求將來給付之訴，
      以有預為請求之必要者為限，得提起之」，民事訴訟法第
      246條定有明文，次按「履行期未到與履行之條件未成就
      不同，故於履行期未到前，如被告有到期不履行之虞者，
      固得提起請求將來給付之訴，但在履行之條件未成就前，
      則不許提起將來給付之訴。」，另「將來之薪金請求權，
      可能因受僱人離職或職位變動或調整薪金，而影響其存在
      或範圍，並非確定之債權。原審就被上訴人請求給付未到
      期薪金部分，遽予准許，自有未合」，最高法院46年台上
      字第745號、86年台上字第1385號判決可資參照。原告請
      求未來薪資部分，須以將來兩造間僱傭關係繼續存在且無
      職位變動或薪資調整為前提，其債權存在與否及範圍均無
      法確定，此與金額已確定而履行期未到之債權不同，依前
      述民事訴訟法及最高法院裁判之意旨，該等請求自不得提
      起將來給付之訴，因此，原告請求給付將來之薪資部分，
      無從准許。
五、綜上，原告請求確認與被告間之僱傭關係存在，並本於僱傭
    之法律關係，請求被告給付6,028,903 元之範圍內，為有理
    由，應予准許，逾此部分之請求，則非正當，應予駁回。
六、假執行之宣告：
    兩造均陳明願供擔保，請求宣告假執行及免為假執行，經核
    原告勝訴部分，並無不合，茲分別酌定相當擔保金額，予以
    准許。至於原告敗訴部分，其假執行之聲請失所依據，應予
    駁回。
七、訴訟費用負擔之依據：民事訴訟法第七十九條。
中　　華　　民　　國　　94　　年　　3 　　月　　17　　日
                  民事第二庭法  官  彭洪英
以上正本係照原本作成。
如對本判決上訴須於判決送達後20日內向本院提出上訴狀。
                                  書記官  吳美雲
中　　華　　民　　國　　94　　年　　3 　　月　　17　　日
附件：
自92年5月9日至94年2月24日，為1年9個月又16日。
原告每月薪資為279,980元。
279,980元×（12＋9＋16／30）＝6,028,903元（元以下四捨五
入）
